【裁判字號】    99,聲,616
【裁判日期】    990623
【裁判案由】    定應執行刑
【裁判全文】
臺灣基隆地方法院刑事裁定               99年度聲字第616號
聲  請  人  臺灣基隆地方法院檢察署檢察官
受  刑  人  甲○○
上列聲請人因受刑人數罪併罰有二裁判以上，聲請定其應執行之
刑（99年度執聲字第468 號），本院裁定如下：
    主  文
甲○○所犯如附表所示各罪，應執行有期徒刑月，如易科罰金
，以銀元佰元即新臺幣玖佰元折算壹日。
    理  由
一、按刑法第53條應依刑法第51條，定其應執行之刑者，由該案
    犯罪事實最後判決之法院之檢察官聲請該法院裁定之，刑事
    訴訟法第477 條第1 項定有明文。查本件受刑人所犯附表編
    號2 所示之罪，最後事實審法院係受刑人因違反臺灣地區與
    大陸地區人民關係條例案件經本院以99年度基簡字第82號案
    號受理，並於99年4 月20日判決，於99年5 月31日確定，是
    以聲請人向本院聲請定應執行之刑，於法有據。
二、按刑法第2 條第1 項規定：「行為後法律有變更者，適用行
    為時之法律。但行為後之法律有利於行為人者，適用最有利
    於行為人之法律」；又依刑法第51條定應執行之刑時，即裁
    判確定前犯數罪，其中一罪在新法施行前者，暨依刑法第41
    條、第42條為易刑處分時，即宣告易科罰金、易服勞役之折
    算標準者，於新法施行後，均應為新舊法律之比較適用（最
    高法院民國95年5 月23日第8 次刑事庭會議決議參照）。查
    ：
  (一)查被告曾裕龍行為後，刑法施行法第3 條之1 業已於民國95
    年7 月1 日施行，該條第3 項並規定：「於94年1 月7日 刑
    法修正施行前犯併合處罰數罪中之一罪，且該數罪均符合第
    41條第1 項得易科罰金之規定者，適用90年1 月4日 修正之
    刑法第41條第2 項規定。」，亦即於94年1 月7日 刑法修正
    施行前犯併合處罰數罪中之一罪，且該數罪均符合第41條第
    1 項得易科罰金之規定者，縱所定應執行刑逾6 月以上者，
    亦得為易科罰金之諭知，而不受新法第41條第2 項之於數罪
    併罰，其應執行之刑未逾6 月者，方可為易科罰金諭知規定
    之限制。本案被告所犯如附表編號2之 違反臺灣地區與大陸
    地區人民關係條例案件，既係於94 年1月7 日刑法修正施行
    前（即95年7 月1 日）所犯，則依刑法施行法第3 條之1 第
    3 項之規定，於定其應執行之刑後，自得併為易科罰金之諭
    知，合先敘明。
  (二)又受刑人係於裁判確定前犯數罪，其中，如附表編號2 所示
    犯罪係於新法施行以前所犯，詳如附表之所示；惟其行為後
    ，刑法第51條第5 款已修正數罪併罰定其應執行者：「宣告
    多數有期徒刑者，於各刑中之最長期以上，各刑合併之刑期
    以下，定其刑期。但不得逾30年。」，與舊法規定之數罪併
    罰定其應執行者：「宣告多數有期徒刑者，於各刑中之最長
    期以上，各刑合併之刑期以下，定其刑期。但不得逾20年。
   」之規定相較，自以舊法規定之定應執行刑之上限為20年對
   行為人較為有利，此為影響行為人刑罰之法律效果，是被告
   行為後法律已有所變更，經比較新舊刑法第51條第5 款之規
   定，新法之規定對被告並無較為有利之情形，應依刑法第2條
   第1 項前段之規定，適用被告行為時之舊法，而定其應執行
   之刑。
 (三)再者，罰金罰鍰提高標準條例第2 條業已刪除，而刑法第41
   條第1 項前段關於易科罰金之折算標準已由舊法之銀元100
   元、200 元、300 元修正為新台幣（下同）1000元、2000元
   、3000元，因屬科刑規範事項之變更，其折算標準為裁判時
   所應諭知，自有就新舊法規定比較之必要，經比較新舊法結
   果，以被告行為時之舊法較為有利於被告，是依刑法第2 條
   第1 項前段之規定，是本件應適用被告行為時之舊法即依修
   正前刑法第41條第1 項前段、修正前罰金罰鍰提高標準條例
   第2 條、現行法規所定貨幣單位折算新台幣標準第2 條之規
   定，諭知以銀元300 元即新台幣900 元折算1 日為易科罰金
   之折算標準。
三、本件受刑人曾裕龍前於附表編號1 至2 所示犯罪時間，觸犯
    如附表編號1 至2 所示罪名，經如附表所示之法院先後判處
    如附表所示之刑，均經分別確定在案，而附表編號1 所宣告
    之刑，雖已執行完畢，惟按2 裁判以上數罪，縱其中一部分
    已執行完畢，如該數罪尚未全部執行完畢，因與刑法第54條
    ，及司法院院字第1304號解釋所謂僅餘一罪之情形有別，自
    仍應依刑法第53條之規定，定其應執行之刑。又定應執行之
    刑，應由犯罪事實最後判決之法院之檢察官聲請該法院依法
    裁定之，不能因犯罪之一部分所科之刑業經執行完畢，而認
    檢察官之聲請為不合法，予以駁回。至已執行部分，自不能
    重複執行，應由檢察官於指揮執行時扣除之，此與定應執行
    刑之裁定無涉，最高法院著有81年度台抗字第464 號、86年
    度台抗字第472 號判決可資參照。茲檢察官依刑事訴訟法第
    477 條第1 項之規定，聲請定其應執行之刑，本院審核認聲
    請為正當，爰定其應執行之刑如主文所示。
四、爰依刑事訴訟法第477 條第1 項，刑法施行法第3 條之1 第
    3 項，刑法第2 條第1 項前段、第53條、修正前刑法第51條
    第5 款、修正前第41條第1 項前段、修正前罰金罰鍰提高標
    準條例第2 條、現行法規所定貨幣單位折算新台幣標準第 2
    條之規定，裁定如主文。
中    華    民    國    99    年    6     月    23    日
                  刑事第三庭法  官  黃永定
以上正本證明與原本無異。
對於本件裁定如有不服，應於送達後5日內，向本院提出抗告書
狀（應附繕本），敘述抗告之理由，抗告於臺灣高等法院。
中    華    民    國    99    年    6     月    23    日
                            書記官  劉珍珍
 附表：
 受刑人曾裕龍定應執行之刑案件一覽表
┌────────┬────────┬────────┬────────┐
│ 編          號 │       １       │       ２       │                │
├────────┼────────┼────────┼────────┤
│ 罪          名 │竊盜            │臺灣地區與大陸地│                │
│                │                │區人民關係條例  │                │
├────────┼────────┼────────┼────────┤
│ 宣    告    刑 │有期徒刑2 月，如│有期徒刑3 月，已│                │
│                │易科罰金，以新台│減為有期徒刑1 月│                │
│                │幣1000元折算1 日│15日，如易科罰金│                │
│                │                │，以銀元300 元即│                │
│                │                │新台幣900 元折算│                │
│                │                │1 日            │                │
├────────┼────────┼────────┼────────┤
│ 犯  罪  日  期 │99年1月30日     │92年9、10月間   │                │
│   年、月、日   │                │                │                │
├────────┼────────┼────────┼────────┤
│ 偵查(自訴)機關 │嘉義地檢99年偵字│基隆地檢98年度偵│                │
│ 年  度  案  號 │第845 號（聲請書│字第1720號      │                │
│                │誤載為98年度偵字│                │                │
│                │第3916號）      │                │                │
├───┬────┼────────┼────────┼────────┤
│      │法    院│臺灣嘉義地方法院│臺灣基隆地方法院│                │
│      ├────┼────────┼────────┼────────┤
│最  後│案    號│99年度嘉簡字第22│99年度基簡字第82│                │
│      │        │3 號            │號              │                │
│事實審├────┼────────┼────────┼────────┤
│      │判決日期│99.02.23        │99.04.20        │                │
├───┼────┼────────┼────────┼────────┤
│      │法    院│臺灣嘉義地方法院│臺灣基隆地方法院│                │
│      ├────┼────────┼────────┼────────┤
│      │案    號│99年度嘉簡字第22│99年度基簡字第82│                │
│確  定│        │3 號            │號              │                │
│      ├────┼────────┼────────┼────────┤
│判  決│判    決│                │                │                │
│      │確定日期│99.02.23        │99.05.31        │                │
├───┴────┼────────┼────────┼────────┤
│備            註│嘉義地檢99年度執│基隆地檢99年度執│                │
│                │字第966 號（已執│字第1403號      │                │
│                │畢）            │                │                │
└────────┴────────┴────────┴────────┘

司法院資訊處製作；財團法人民間司法改革基金會備份。
